臺灣高等法院臺中分院民事判決　　　九十一年度上更(一)字第一二號
　　　上　訴　人　甲○○
　　　被上訴　人　順益汽車股份有限公司
　　　法定代理人　林江娟娟
　　　被上訴　人　乙○○
右當事人間請求損害賠償事件，上訴人對於中華民國八十八年十一月十一日臺灣南投
地方法院第一審判決（八十八年度訴字第一六一號），提起上訴，經判決後，由最高
法院發回更審，本院判決如左：
      主　    文
原判決關於駁回上訴人後開第二項之訴部分，及該部分假執行之聲請，並訴訟費用之
裁判均廢棄。
被上訴人順益汽車股份有限公司應給付上訴人新台幣貳佰萬元，及自民國八十八年四
月二十八日起，至清償日止，按年息百分之五計算之利息。
其餘上訴駁回。
第一、二審及更審前第三審訴訟費用，由被上訴人順益汽車股份有限公司負擔。
本判決命被上訴人順益汽車股份有限公司給付部分，於上訴人以新台幣柒拾萬元為被
上訴人順益汽車股份有限公司預供擔保後，得假執行，但被上訴人順益汽車股份有限
公司如於假執行程序實施前，以新台幣貳佰萬元為上訴人預供擔保，得免為假執行。
      事　    實
甲、上訴人方面：
一、聲明：
    （一）、原判決廢棄。
    （二）、被上訴人應連帶給付上訴人新台幣（下同）二百萬元，及自起訴狀繕本
            送達翌日起（於八十八年四月二十七日送達），至清償日止，按年息百
            分之五計算之利息。
    （三）、第一、二審及發回前第三審訴訟費用，由被上訴人連帶負擔。
    （四）、上訴人願供擔保，請准宣告假執行。
二、陳述：除與原判決及本院前審判決記載相同部分予以引用外，補稱：
    （一）、被上訴人順益汽車股份有限公司（以下簡稱順益公司）抗辯稱：「保險
            契約之代訂，係業務員即被上訴人乙○○個人與上訴人間另外約定之委
            任事項，並非被上訴人乙○○為被上訴人順益公司執行職務之行為，順
            益公司自不負僱用人之責任。」云云；惟查保險契約之代訂，係業務員
            即被上訴人乙○○為被上訴人順益公司執行職務，被上訴人順益公司應
            負僱用人責任，說明如下：
            １、按「受僱人因執行職務，不法侵害他人之權利者，由僱用人與行為
                人連帶負損害賠償責任。」，民法第一百八十八條第一項前段定有
                明文，又「民法第一百八十八條第一項所謂受僱人因執行職務不法
                侵害他人之權利，不僅指受僱人因執行其所受命令，或委託之職務
                自體，或執行該職務所必要之行為，而不法侵害他人之權利者而言
                ，即受僱人之行為，在客觀上足認為與其執行職務有關，就令其為
                自己利益所為亦應包括在內。」，最高法院四十二年度台上字第一
                二二四號判例可資參照；又學者王澤鑑先生認為所謂職務範圍，應
                指一切與僱用人所命執行職務通常合理相關的事項，此種事項，與
                僱用人所委辦事項，具有內在之關連，僱用人可得預見，事先可加
                防範者而言（參王澤鑑先生著民法學說與判例研究第一冊第十九頁
                以下），準此，由本件車款及保費同時議定，並由業務員書於系爭
                協議單上，依一般社會通念，購買新車時，汽車銷售公司業務員會
                促請消費者投保汽車保險，且基於服務消費者之理念及汽車業者為
                加強競爭力，均會替購車之消費者辦理汽車保險相關事宜，故本件
                被上訴人順益公司業務員即被上訴人乙○○辦理上訴人之車險投保
                事宜，係與執行職務有關，職是之故，被上訴人順益公司當然應負
                僱用人責任。
            ２、被上訴人順益公司之營業項目雖僅在銷售汽車，惟營業項目之限制
                ，依公司法第十五條規定，實僅係限制公司之營業能力，於違反時
                ，由其主管機關處罰之，非謂公司事實上為營業項目以外之行為時
                ，其行為不發生任何法律上之效力或效果，換言之，此時基於維護
                交易之安全及保護與公司為交易之第三人計，仍應認公司須對該行
                為負責（學者柯芳枝著「公司法論」第三十二頁參照），則被上訴
                人順益公司以其營業項目無辦理汽車保險業務，認為被上訴人陳水
                和辦理上訴人之車險投保事宜，非執行職務，並不足採。
            ３、被上訴人乙○○於鈞院九十一年五月三十一日準備程序時供稱：「
                汽車買賣時，業務員與消費者洽談之項目有車型及車價、業務員獎
                金、配件之追加、各種保險種類及說明以及領牌規費、貸款之期數
                金額等項。保險費之部分，我們是收到保費後交給營業所主任，再
                集中交給南投總公司之李淑芬助理，再轉交台中總公司投保，於十
                五日內寄保單給消費者，保險業務算是我們的業務項目之一，我們
                算是代表車商亦代表保險公司，保險服務也是我們的業務之一。」
                等語，另證人溫志青於鈞院九十一年七月十二日準備程序時，法官
                訊以：「你們公司賣車時，汽車保險的部分是否為你們公司的業務
                ﹖」，答曰：「算是業務的其中之一。」，再訊以：「保險項目建
                議單是否為汽車買賣的一部分﹖」，答曰：「是的」，是由被上訴
                人乙○○之供述及證人溫志青之證詞，足證被上訴人順益公司業務
                員在銷售汽車時，為客戶辦理汽車保險事宜，亦是業務員業務之一
                種。
            ４、綜上所述，被上訴人乙○○為上訴人辦理汽車保險相關事宜，係被
                上訴人乙○○執行職務範圍，而被上訴人乙○○因此侵害上訴人權
                利，被上訴人順益公司自應與被上訴人乙○○連帶負損害賠償責任
                。
    （二）、被上訴人順益公司又抗辯稱：「以翁士軒死亡之情形，是否能獲得明台
            產物保險股份有限公司（以下簡稱明台公司）乘客險之理賠，亦不無疑
            義，是上訴人既無從因其子翁士軒之死亡而得獲得乘客險之理賠給付，
            其並未受有損害。」云云；惟查依據原審卷宗第一百十頁明台公司自用
            汽車保險單條款其中之汽車乘客責任險批單觀之，其中第一條第一項規
            定：「茲經雙方同意，在被保險人加繳保險費後，本公司對被保險人因
            所有、使用或管理被保險汽車發生意外事故，致乘客死亡、殘廢或受有
            體傷時，本公司依照本保險單汽車第三人責任險有關條款及下列各項規
            定負賠償之責。」、第二項規定：「前項所稱乘客包括駕駛人及乘坐或
            上下被保險汽車之人。」，依此條款，明台公司對於已投保乘客險之車
            輛，駕駛人因為駕車意外事故而死亡，明台公司應負賠償乘客險保險金
            之責任，而本件被上訴人順益公司若為上訴人車輛投保乘客險，則上訴
            人之子翁士軒駕車發生車禍導致死亡，上訴人可獲得乘客險之保險金理
            賠，而因為被上訴人順益公司未投保乘客險，以致上訴人無法取得乘客
            險之保險金，上訴人自受有損害，從而被上訴人順益公司上開所辯即非
            可採。
    （三）、被上訴人乙○○抗辯稱：「本件買受人是投保四個項目，包括竊盜、意
            外險、丟車賠車零風險以及強制險，交車後再追加乙式車損險。」云云
            ；另證人溫志青於鈞院九十一年七月十二日準備程序時亦證稱：「我聽
            乙○○說過，本件領牌後，又附加車損險，我沒聽說有附加乘客險。」
            云云；惟查被上訴人乙○○所為辯解及證人溫志青上開證詞，均非可採
            ，而本件上訴人係投保包括零風險（含強制、意外、乘客、一００％竊
            盜險）在內之乙式全險，說明如下：
            １、按汽車保險費計算係從人（性別、年齡）、價格、從車（當年度費
                率）因素而得，依據被上訴人乙○○記載之協議單觀之，其上書寫
                「女，三十至六十歲」即係從人的因素來計算，其上書寫「五八九
                ０００－降六萬」即係指車的因素，意思是指以車價六十四萬九千
                元來計算保費，此由益全汽車防竊保全專案憑證記載「車輛重置價
                款新台幣陸拾肆萬玖仟元」得以知悉，而協議單記載「甲全險六八
                六七七，乙全險四九八一四，零風險二六二四八」即係從人及從車
                之因素計算出來之保費，其中零風險部分包括「強制、意外、乘客
                、竊盜１００％」，費用為二六二四八元，而乙全險則是零風險加
                上乙式車體險，乙式車體險依據順益保代ＶＩＲＡＧＥ車系保費速
                算表，費用為二三五六五元，加上零風險二六二四八元為四九八一
                三元，與被上訴人乙○○所記載之「乙全險四九八一四」僅相差一
                元，另甲全險則是零風險加上甲式車體險，甲式車體險依據順益保
                代ＶＩＲＡＧＥ車系保費速算表費用為四二四二九元，加上零風險
                二六二四八元即為被上訴人乙○○所記載之「甲全險六八六七七」
                ，故依據協議單之記載可知零風險保括乘客險在內，而若是投保乙
                全險則為零風險加上乙式車體險，故乙全險亦包括乘客險在內，而
                依據被上訴人乙○○所出具之收款證明，就保險部分載為乙式全險
                ，故上訴人投保範圍包括乘客險應無所疑。另證人溫志青即被上訴
                人順益公司竹山營業所之主管於鈞院八十九年度上字第二一號案件
                八十九年二月二十三日準備程序時亦證稱：「全險係以車損險、竊
                盜險、零件險、乘客險及強制險等五種之合計。」等語，是依證人
                溫志青於前案準備程序時之證詞所謂全險就是包括乘客險在內，而
                被上訴人乙○○收款證明明確記載上訴人投保者為乙式全險，當然
                包括乘客險在內，故被上訴人乙○○抗辯上訴人未投保乘客險云云
                ，即非可採。
            ２、被上訴人陳永和另抗辯稱上訴人係交車後再追加乙式車損險云云，
                惟此與事實並不相符，因為在簽立協議單時，本來僅投保零風險二
                六二四八元，但翁獻洲回家拿協議單向上訴人說明後，上訴人認為
                要加保乙式車體損失險，翁獻洲乃打電話給被上訴人乙○○要加保
                乙式車體損失險，所以被上訴人乙○○於八十七年（辯論意旨狀誤
                載為八十九年）九月二十二日所出具之收款證明即載明所收之款項
                包括乙式全險，而所謂乙式全險，包括零風險及乙式車體險，故於
                八十九年九月二十二日雙方對於保險契約內容意思表示已經一致，
                並非交車後再加保乙式車體險。又依據台灣省公路局自行繳納款項
                收據，系爭車輛是在八十七年九月二十九日繳納汽車新領號牌費等
                費用，故被上訴人乙○○自不可能於八十七年九月二十九日以前就
                已將車子交付上訴人，何況依據被上訴人乙○○報告書記載其係在
                八十七年九月二十九日將車子交予客戶，而收款證明係在八十七年
                九月二十二日已經書立，故被上訴人乙○○上開所辯交車後才再追
                加乙式車體險，及證人溫志青所證：「我聽乙○○說過，本件領牌
                後，又附加車損險，我沒聽說有附加乘客險。」云云，與事實並不
                相符，均不足採。
三、證據：除援用原審及本院前審所提出之證據外，補提益全汽車防竊保全專案憑證
    、順益保代ＶＩＲＡＧＥ車系保費速算表、台灣省公路局自行繳納款項收據等件
    影本各乙件為證。
乙、被上訴人方面：
壹、被上訴人順益公司部分：
一、聲明：
    （一）、上訴駁回。
    （二）、第二審及發回前上訴第三審之訴訟費用均由上訴人負擔。
    （三）、如受不利之判決，願供擔保請准免為假執行。
二、陳述：除與原判決及本院前審判決記載相同部分予以引用外，補稱：
    （一）、保險契約之代訂，係業務員即被上訴人乙○○個人與上訴人間另行約定
            之委任事項，並非被上訴人乙○○為被上訴人順益公司執行職務之行為
            ，被上訴人順益公司自不負僱用人之責任：最高法院發回意旨固認被上
            訴人乙○○既為被上訴人順益公司業務員，於與上訴人商洽買賣系爭自
            小客車事宜時，係就車價、投保汽車保險均一併為之，甚至收款證明亦
            以一紙出具，原審亦謂被上訴人乙○○無條件贈送之配備，亦為兩造買
            賣系爭自小客車契約之一部，則上訴人主張被上訴人順益公司應為其辦
            理包括乘客險之汽車保險云云，似非全然無據。惟查：
            １、被上訴人順益公司之營業項目僅在銷售汽車，並未兼營代理客戶辦
                理汽車保險之業務，此見被上訴人順益公司出具給上訴人之統一發
                票中，僅有車價之收入，並無保險費之收入即明，足見汽車保險之
                代辦，並非被上訴人順益公司之業務。
            ２、被上訴人順益公司所製作定型化之訂車契約書（見發回前鈞院卷第
                四十四頁），其上亦無任何關於上訴人委託被上訴人順益公司代訂
                保險之記載，益見汽車保險之代訂，絕非被上訴人順益公司之業務
                甚明。
            ３、上訴人將保險費交給業務員即被上訴人乙○○後，並非由被上訴人
                順益公司收受後轉付保險公司，而係由被上訴人乙○○個人持向保
                險公司洽訂保險契約並付款，保險之傭金亦由被上訴人乙○○個人
                與保險公司商談並收受，亦即被上訴人乙○○代上訴人洽訂保險契
                約及收受汽車保險費之過程中，被上訴人順益公司並未介入，亦未
                參與，是汽車保險之代訂，充其量僅係業務員個人為服務客戶，爭
                取客戶購車之機會，增加自己業績所為之個人行為，要與被上訴人
                順益公司無關。
            ４、至於被上訴人乙○○固與上訴人一併商洽購車及保險事宜，惟關於
                保險部分，乃被上訴人乙○○為爭取業績及賺取保險佣金所為之個
                人行為，已如前述，而被上訴人乙○○固向上訴人一併收取車價及
                汽車保險費，惟此乃一般人行事效率之要求，豈能因該二款項一係
                汽車公司應收取者，一係保險公司應收取者，而要求同一業務員務
                必於不同時間分別收取，同理，被上訴人乙○○出具之收款證明亦
                同，其以一紙收款證明記載所有收取之款項包括車價、保險費及領
                牌費、牌照稅、燃料稅等費用，亦係基於效率之要求，更是一般人
                行事之習慣，是本件尚不得因業務員於商洽買賣自小客車時，連同
                汽車保險一併商談，及車價連同保險費一併收取，即謂保險必為汽
                車公司業務範圍內之事項，最高法院發回意旨，容有誤會，不可採
                取。
    （二）、本件次應審究者，係建議單上所載「甲全險」、「乙全險」、「零風險
            」之意義為何：
            １、按保險業界所販賣之保單中，並無所謂甲（式）全險、乙（式）全
                險之保單，而零風險係指丟車賠車之保單，並非如被上訴人乙○○
                所書寫第一審卷十九頁建議單上零風險包括強制、意外、乘客、竊
                盜１００％四種保險，此詢問明台公司即明。是為探究被上訴人陳
                水和於上開建議單所記載文字之真意，自有訊問伊本人之必要。
            ２、由建議單之形式觀之，上訴人並未於甲全險、乙全險及零風險之處
                為勾選，亦未見有任何決定之表徵，足見當時上訴人尚未決定投保
                何種保險。至於零風險之下，固有車款五十八萬九千元加上零風險
                二萬六千二百四十八元加上領牌費九千五百元共六十二萬四千七百
                四十八元，再特別為整數六十二萬五千元之記載，惟該金額之計算
                ，僅是提供予上訴人參考，若上訴人選擇零風險之保險，則連同車
                價、保險費、領牌費約需六十二萬五千元而已，非謂上訴人在當時
                即已選定並委任被上訴人乙○○投保零風險之保險，此參酌被上訴
                人乙○○出具予上訴人之收款證明係載所收之款項包括「乙式全險
                」，而非「零風險」即明，足見該建議單尚不得作為上訴人業已選
                定零風險之險種，並委任被上訴人乙○○辦理之證明。
            ３、至於被上訴人乙○○所出具之收款證明記載所收款項包括乙式全險
                在內，該「乙式全險」究何所指？是否包括乘客險在內？經查：
                Ａ、明台公司販賣之汽車保險單中，並無「乙式全險」保單，只有
                    「乙式車體損失險」保單，此業據該公司函覆原審在案。
                Ｂ、苟如上訴人所稱伊已選定乙式全險，且該乙式全險係包括強制
                    、意外、乘客、竊盜１００％四項保險之零風險及乙式車體損
                    失險在內，則上訴人理應依照被上訴人乙○○於建議單中書寫
                    之金額交付被上訴人乙○○才是，亦即上訴人應先交付被上訴
                    人乙○○建議單上所載之六十二萬五千元，加上乙式車體損失
                    險二萬三千五百六十六元，與辦理動產擔保手續費二千五百元
                    ，共六十五萬一千零六十六元，顯已超出上訴人交付之六十五
                    萬元，是上訴人所稱並不足採信。
                Ｃ、參以上訴人曾於發回前鈞院之辯論意旨狀中自承書寫建議單後
                    ，翁獻洲將建議單拿回家向上訴人說明，上訴人認為要加保乙
                    式車體損失險，翁獻洲乃打電話給被上訴人乙○○表示要加保
                    乙式車體損失險，故被上訴人乙○○於八十七（答辯狀誤載為
                    八十八）年九月二十二日向上訴人取款時，所出具之收款證明
                    始載明所收款項包括乙式全險在內，足見該所謂「乙式全險」
                    ，應係為因應上訴人要投保乙式車體損失險而寫，並非指包括
                    強制、意外、乘客、竊盜１００％四項保險之零風險及乙式車
                    體損失險而言。
            ４、從而被上訴人乙○○於上訴人交付之六十五萬元中，扣除車款、規
                費等必要支出及乙式車體損失險、強制汽車責任險等必須投保之保
                險外，另酌情為上訴人再投保竊盜險、第三人責任及酗酒駕車責任
                險及益全汽車防竊保全，自不能認有違反其與上訴人所訂立之委任
                契約。
            ５、綜右所述，上訴人既無法舉證證明其與被上訴人乙○○間，確有將
                乘客險納入投保範圍之合意，上訴人之請求，自無理由。
    （三）、苟上訴人與被上訴人乙○○曾合意將乘客險納入投保範圍內，則上訴人
            能否因其子翁士軒駕駛系爭車輛自行撞及路樹死亡而得請領乘客險二百
            萬元之理賠，亦不無疑問：按上訴人與被上訴人乙○○間，並未約明以
            若干之保費投保乘客險，則上訴人主張以保費二千元計算，即可獲得二
            百萬元之理賠，已屬無據；況以翁士軒死亡之情形，是否能獲得明台公
            司乘客險之理賠，亦不無疑義，且乘客險之理賠不及於駕駛者，上訴人
            之子翁子軒係駕駛人，縱有投保乘客險，亦無法獲得乘客險之理賠給付
            ，是上訴人既無從因其子翁士軒之死亡而得獲得乘客險之理賠給付，其
            並未受有損害，其對被上訴人損害賠償之請求，自無理由。
三、證據：除援用原審及本院前審所提出之證據外，另請求傳訊被上訴人乙○○說明
          於上開建議單所記載文字之真意。
貳、被上訴人乙○○部分：
一、聲明：
    （一）、上訴駁回。
    （二）、上訴費用由上訴人負擔。
    （三）、如受不利之判決，願供擔保請准免假執行。
二、陳述：除與原判決及本院前審判決記載相同部分予以引用外，補稱：
    （一）、本件系爭委任關係之委任人為上訴人，受任人為被上訴人順益公司：被
            上訴人乙○○為被上訴人順益公司僱用之業務員，其職務為與消費者洽
            談車型及車價、業務員獎金、配件之追加、各種保險種類及說明、領牌
            規費及貸款之期數金額等。關於保險服務部分，被上訴人乙○○於收到
            保費後，係交給被上訴人順益公司竹山營業所主任，集中交給被上訴人
            順益公司南投分公司再轉交台中總公司投保，於十五日內寄保單給消費
            者，上揭事實，被上訴人乙○○於鈞院準備程序時供述甚詳，參照證人
            溫志青於鈞院準備程序時亦證稱：汽車保險是業務員的業務，因此，被
            上訴人乙○○為上訴人辦理保險事宜，係依僱傭契約為被上訴人順益公
            司服勞務，換言之，其為上訴人所為保險服務，為被上訴人順益公司之
            使用人，本件系爭代辦保險之委任契約當事人為被上訴人順益公司及上
            訴人，被上訴人乙○○與上訴人間，並無債權債務關係，被上訴人陳水
            和與上訴人間既無委任關係，則上訴人依民法第五百四十四條第一項之
            規定，請求被上訴人乙○○負債務不履行之損害賠償責任，即屬無據。
    （二）、被上訴人乙○○不須負侵權行為損害賠償責任：依民法第一百八十四條
            第一項規定一般侵權行為成立之要件有1.須有加害行為2.須侵害權利或
            利益3.須致損害4.行為須不法5.行為人須有責任能力6.行為人須有故意
            或過失。查本件上訴人主張被上訴人乙○○有為其投保乘客險的義務，
            但被上訴人乙○○竟未替上訴人投保，致上訴人長子翁土軒於八十七年
            十月二十一日凌晨二時許，發生車禍意外致死時，因而不能獲得理賠，
            被上訴人乙○○應負侵權行為損害賠償責任云云，即使上訴人所主張之
            上揭事實屬實，被上訴人乙○○否認有受上訴人委任投保乘客險之事實
            ，惟因被上訴人乙○○未替上訴人投保乘客險，為單純的履行債務，顯
            無不法行為，且無侵害上訴人所有權利之情形，與侵權行為之成立要件
            不合。
    （三）、兩造締約過程之文書（即上訴人所稱之協議單，被上訴人所稱之建議單
            ），不能證明上訴人確有委任請求代為辦理投保乘客險：
            １、查該文書載明甲全險６８６７７、乙全險４９８１４、零風險２６
                ２４８，並在其右側記載強制、意外、乘客、竊盜１００％，該文
                書上並有一計算式為５８９０００加２６２４８加９５００等於６
                ２４７４８，之後寫明６２５０００及註明以收據為準。經查該記
                載之５８９０００有加註「降６萬」為車價，２６２４８為零風險
                即益全汽車防竊保全轉案之保費金額，９５００有加註「領牌」為
                領牌費，故該文書記載６２５０００之金額，顯未包括乙式車體損
                失險及乘客險等項目，參照證人溫志青亦證稱上訴人於領牌以後，
                才追加車損險等情，足證被上訴人陳稱上訴人於購車協議時並沒有
                要求投保乙式車體損失險，於後來再追加乙式車體險等屬實，因此
                ，本件系爭文書確為建議性質，而非契約文書。
            ２、最高法院判決理由謂：「查系爭文書記載甲全險六八六七七，乙全
                險四九八一四，零風險二六二四八包括強制、意外、乘客、竊盜一
                ００％等保險，於零風險之下，有車款五十八萬九千元加上零風險
                二萬六千二百四十八元加上領牌費九千五百元共六十二萬四千七百
                四十八元，再特別為整數六十二萬五千元之記載，系爭文書並載以
                收據為準，為原審確定之事實，若此系爭文書既已列出保險之種類
                ，計算總價時，特別將其中之零風險金額記入，算出共六十二萬四
                千七百四十八元，再特為整數六十二萬五千元之記載，且於其旁並
                載『收據為準』字樣（見原審卷第一九頁），依一般社會生活經驗
                法則，是否不得認為保險項目已選擇零風險，而就保險確切之金額
                ，則以收據為準多退少補﹖不無疑義。」，顯有將「零風險」係一
                保險商品名稱，誤會為包括強制、意外、乘客、竊盜１００％等保
                險項目全部，統稱為零風險，並據此認為「依一般社會生活經驗法
                則，是否不得認為保險項目已選擇零風險，而就保險確切之金額，
                則以收據為準，多退少補云云」，進而推論乙式全險，自包括零風
                險之乘客險云云。惟上開推定，有將零風險解釋為包括強制、意外
                、乘客及竊盜等保險項目之錯誤，應不足採。
三、證據：除援用原審及本院前審所提出之證據外，另聲請訊問證人溫志青。
丙、本院依職權調閱臺灣南投地方法院檢察署八十七年度偵字第五六四二號被上訴人
    乙○○詐欺一案偵查卷。
      理　　　由
甲、程序方面：
一、本件上訴人於原審起訴時，關於被上訴人順益公司部分雖記載為「順益汽車股份
    有限公司竹山營業所」，但上訴人之訴訟代理人楊志航律師於本院前審審理時，
    已陳明應更正為「順益汽車股份有限公司」（見本院前審卷第二十八頁），先予
    敘明。
二、本件被上訴人順益公司之法定代理人於訴訟程序進行中已變更為林江娟娟，此有
    公司變更登記表影本在卷可稽（見本院卷第一一七頁），林江娟娟於九十一年七
    月二十五日以其個人名義具狀聲明承受訴訟，固有未合，惟按所謂承受訴訟之聲
    明，並無一定之用語，苟依書狀意旨，及承受義務人以該書狀所為之訴訟行為，
    足認其係出於承受訴訟之意思者，即不能指為尚未為合法之承受訴訟之聲明，最
    高法院七十七年度台抗字第七七二號民事判決要旨足資參照。經查被上訴人順益
    公司於九十一年二月六日即以法定代理人林江娟娟名義出具委任狀，委任黃佩韻
    律師為訴訟代理人，有該委任狀存卷可考（見本院卷第二二頁），迨訴訟代理人
    黃佩韻律師解除委任時，即於九十一年七月二十二日再委任陳聰能律師為訴訟代
    理人，亦有其提出之委任狀在卷足憑（見本院卷第一一一頁），於本院審理時，
    即分別由黃佩韻律師、陳聰能律師先後為訴訟行為，足認被上訴人順益公司已依
    民事訴訟法第一百七十條規定，具狀聲明承受訴訟，事涉程序，合先敘明。
乙、實體方面：
一、本件上訴人主張伊於八十七年九月間，向被上訴人順益公司之竹山營業所業務員
    即被上訴人乙○○購買Ｓ五－五０一六號自小客車一部，雙方協議之車價係按原
    車價五十六萬九千元，另由伊再給付二萬元增加配備（包括全皮座椅、門邊皮飾
    、真皮方向盤、ＣＤ遙控器、門白金門檻踏板、鍍鉻內門把、十二片原廠核桃木
    紋飾板、四段二次斷電防盜器）。八十七年九月二十二日被上訴人乙○○出具收
    款證明向伊收款六十五萬元（自備款四十萬元、貸款二十五萬元），並載明上開
    款項包括車價、乙式全險、領牌費、動產擔保規費等支出，被上訴人乙○○即應
    受伊之委託代為繳納領牌費等規費或簽訂保險契約，且依汽車銷售實務，一般亦
    均由汽車公司代買受人繳納或簽訂。其中乙式全險，應包括「協議單」記載之強
    制險、意外險、乘客險及竊盜險、乙式車體損失險等。乃被上訴人順益公司竟未
    為伊投保乘客險，嗣於八十七年十月二十一日凌晨二時許，伊長子翁士軒駕駛前
    開車輛途經雲林縣斗六市○○○路與文化路口，不慎發生交通事故死亡，致無法
    申請理賠。被上訴人順益公司因其受僱人即被上訴人乙○○未替伊投保乙式全險
    中之乘客險，致伊無法獲得投保慣例中乘客險保費二千元可獲得之二百萬元理賠
    ，而有債務不履行之事由，被上訴人乙○○收取乙式全險保費金額後，竟不為伊
    投保乘客險，致伊權益受損，應負侵權行為損害賠償責任，爰請求被上訴人應連
    帶賠償上訴人二百萬元及自起訴狀繕本送達翌日起算之法定遲延利息等情。
二、被上訴人順益公司則以汽車公司代理銷售各型汽車，並不得兼營汽車保險業務，
    車險依汽車交易之習慣，由業務人員仲介新車時代為處理，此為業務人員個人之
    行為，上訴人要求伊公司負起營業事項以外之連帶賠償責任，並無理由；又被上
    訴人乙○○於上訴人交付之六十五萬元中，扣除車款、規費等必要支出及乙式車
    體損失險、強制汽車責任險等必須投保之保險外，另酌情為上訴人再投保竊盜險
    、第三人責任及酗酒駕車責任險及益全汽車防竊保全，自不能認有違反其與上訴
    人所訂立之委任契約，因此，上訴人既無法舉證證明其與被上訴人乙○○間，確
    有將乘客險納入投保範圍之合意，上訴人之請求，自無理由；再者，苟上訴人與
    被上訴人乙○○曾合意將乘客險納入投保範圍內，上訴人與被上訴人乙○○間，
    並未約明以若干之保費投保乘客險，則上訴人主張以保費二千元計算，即可獲得
    二百萬元之理賠，已屬無據，況以翁士軒死亡之情形，是否能獲得明台公司乘客
    險之理賠，亦不無疑義，且乘客險之理賠不及於駕駛者，上訴人之子翁子軒係駕
    駛人，縱有投保乘客險，亦無法獲得乘客險之理賠給付，其並未受有損害，其對
    被上訴人損害賠償之請求，自無理由等語資為抗辯。
三、被上訴人乙○○則以Ｓ五－五０一六號自小客車係上訴人之子翁獻洲所購買，而
    以上訴人之名義登記為車主，則委任伊代為投保汽車保險者為翁獻洲，兩造間並
    無委任契約，上訴人依委任契約債務不履行之規定請求賠償，顯然無據；而建議
    單係伊應翁獻洲之要求所製，交給翁獻洲供其決定購買何種車款之車輛所用，該
    建議書之選項部分尚待翁獻洲決定，故建議單顯非翁獻洲向被上訴人順益公司購
    車之買賣契約內容之一部分，亦非翁獻洲委任伊代辦汽車保險之委任契約內容之
    一部分，建議單自不得作為證明上訴人有委任伊投保乘客險之證據，況上訴人於
    其子翁士軒肇事死亡前，業已收受明台公司未投保乘客險之保險單，上訴人就該
    保單內容並不爭執，可見該保單內容並不違背其意思，自不得於事故發生後，再
    爭執漏未投保乘客險；再者，被上訴人乙○○為被上訴人順益公司僱用之業務員
    ，其職務為與消費者洽談車型及車價、業務員獎金、配件之追加、各種保險種類
    及說明、領牌規費及貸款之期數金額等，關於保險服務部分，被上訴人乙○○於
    收到保費後，係交給被上訴人順益公司竹山營業所主任，集中交給被上訴人順益
    公司南投分公司再轉交台中總公司投保，於十五日內寄保單給消費者，因此，被
    上訴人乙○○為上訴人辦理保險事宜，係依僱傭契約為被上訴人順益公司服勞務
    ，本件系爭代辦保險之委任契約當事人為被上訴人順益公司及上訴人，被上訴人
    乙○○與上訴人間既無委任關係，則上訴人依民法第五百四十四條第一項之規定
    ，請求被上訴人乙○○負債務不履行之損害賠償責任，即屬無據；又即使上訴人
    所主張之上揭事實屬實，惟因被上訴人乙○○未替上訴人投保乘客險，為單純的
    履行債務，顯無不法行為，且無侵害上訴人所有權利之情形，與侵權行之成立要
    件不合等語置辯。
四、兩造不爭執之事實：本件翁獻洲以上訴人之名義，於八十七年九月間，向被上訴
    人順益公司竹山營業所之業務員即被上訴人乙○○購買Ｓ五－五０一六號自用小
    客車一部，雙方協議之車價係按原車價五十六萬九千元，再由上訴人給付二萬元
    增加配備，八十七年九月二十二日被上訴人乙○○出具收款證明，向上訴人收款
    六十五萬元（自備款四十萬元、貸款二十五萬元），並載明上開款項包括車價、
    乙式全險、領牌費、動產擔保規費等支出，而被上訴人乙○○為上訴人投保之汽
    車保險中，並無乘客險，嗣上訴人之子翁士軒於八十七年十月二十一日駕駛該車
    不慎發生交通事故死亡，致無法申請理賠等事實，為兩造所不爭執，並有被上訴
    人乙○○所出具之收款證明及車價五十六萬九千元之統一發票影本在卷可憑（見
    原審卷第二０、二三、六九頁），該收款證明確係被上訴人乙○○所書寫乙節，
    亦據被上訴人乙○○之訴訟代理人林道啟律師於本院審理時自認屬實（見本院卷
    第一二六頁），此部分之事實自屬明確。
五、當事人爭點的論斷：兩造就訂約過程書立之文書（即上訴人所稱之協議單，被上
    訴人所稱之建議單）之真正並不爭執（見原審卷第十九頁），惟上訴人主張被上
    訴人乙○○書立之「協議單」內乙式全險部分載有乘客險，且收款證明內亦載明
    所收款項包含乙式全險，是以上訴人投保範圍自包含乘客險，被上訴人乙○○則
    以上訴人並非契約之當事人，該「建議單」僅為建議性質，尚待買方決定細節，
    並非契約內容之一部分，本件投保範圍不包括乘客險在內，且其所為保險服務，
    為被上訴人順益公司之使用人，如上訴人所述屬實，則本件系爭代辦保險之委任
    契約當事人為被上訴人順益公司及上訴人，其與上訴人間既無委任關係，則上訴
    人依委任契約請求被上訴人乙○○負債務不履行之損害賠償責任，即屬無據，復
    因被上訴人乙○○未替上訴人投保乘客險，為單純的履行債務，顯無不法行為，
    且無侵害上訴人所有權利之情形，與侵權行之成立要件不合等語置辯；而被上訴
    人順益公司則以其代理銷售各型汽車，並不得兼營汽車保險業務，車險依汽車交
    易之習慣，由業務人員仲介新車時代為處理，此為業務員即被上訴人乙○○個人
    之行為，被上訴人乙○○於本件汽車買賣契約中，不能認有違反委任契約，且上
    訴人既無法舉證證明其與被上訴人乙○○間，確有將乘客險納入投保範圍之合意
    ，縱有投保乘客險，但乘客險之理賠不及於駕駛者，上訴人之子翁子軒係駕駛人
    ，縱有投保乘客險，亦無法獲得乘客險之理賠給付，其並未受有損害等語為辯。
    是本件所應審究者，厥為（一）上訴人是否為系爭契約之當事人﹖（二）汽車保
    險是否為被上訴人順益公司業務員即被上訴人乙○○之業務﹖（三）本件是否有
    達成被上訴人乙○○應為投保包括乘客險在內之汽車保險協議？如有，則投保金
    額若干﹖（四）乘客險之理賠，是否包括駕駛者﹖如有包括駕駛，則上訴人得否
    請求理賠﹖（五）本件委任契約之當事人為何﹖（六）被上訴人乙○○所為，是
    否該當於侵權行為之構成要件﹖茲分述如左：
    （一）、按稱買賣者，謂當事人約定一方移轉財產權予他方，他方支付價金之契
            約，此為民法第三百四十五條第一項所明定。經查本件汽車買賣，協議
            單（或建議單）上載有「女三十－六十歲」，訂車契約書買方契約人乙
            欄載明為「甲○○」，買賣價金（包括現金四十萬元、貸款二十五萬元
            ）係由上訴人支付負擔，汽車亦由被上訴人順益公司交付予上訴人，行
            車執照上車主欄、表彰買賣當事人之統一發票、領牌手續費及稅金收據
            所登載者，亦均為上訴人名義，此外，本院依職權函調偵查卷內之汽車
            保險要保書之要保人及被保險人、正式之保險單亦均係上訴人之名義，
            而保險費亦由上訴人支付，即被上訴人順益公司之訴訟代理人黃佩韻律
            師於本院審理時，對於上訴人有向被上訴人順益公司購買車輛一事，亦
            表示對此不爭執（見本院卷第四十頁），足見上訴人為系爭契約之當事
            人，應可認定。至訂車契約書固載明「訂約人翁獻洲」及「領牌人翁林
            美」，且翁獻洲於被上訴人乙○○被訴詐欺乙案偵查時，雖亦證稱：「
            第一天我去看車，被告（即被上訴人乙○○）只向我介紹車款及車種，
            當時尚未決定要買車，第二天我決定要買車，我就叫被告寫了一張車子
            配備、價格、保險的明細給我，第三天才簽訂順益企業訂車契約書」等
            語，然查上訴人係委由翁獻洲代為洽購，即由協議單（或建議單）上載
            有「女三十－六十歲」之文字，亦可說明翁獻洲僅係代上訴人洽商，況
            卷附訂車契約書上「訂購人翁獻洲」、「領牌人甲○○」欄均非翁獻洲
            所填載，而「買方契約人甲○○」欄則為翁獻洲所親自簽名，所有款項
            均由上訴人所支付，故而車主欄、統一發票、汽車保險要保書、保險單
            等文件均載明為上訴人之名義，從而翁獻洲僅係代為洽訂，並非系爭契
            約當事人，應無疑義。
    （二）、被上訴人乙○○於本院九十一年五月三十一日準備程序時供稱：「汽車
            買賣時，業務員與消費者洽談之項目有車型及車價、業務員獎金、配件
            之追加、各種保險種類及說明以及領牌規費、貸款之期數金額等項。保
            險費之部分，我們是收到保費後交給營業所主任，再集中交給南投總公
            司之李淑芬助理，再轉交台中總公司投保，於十五日內寄保單給消費者
            ，保險業務算是我們的業務項目之一，我們算是代表車商亦代表保險公
            司，保險服務也是我們的業務之一。」等語，另證人溫志青於本院九十
            一年七月十二日準備程序時，經訊以：「你們公司賣車時，汽車保險的
            部分是否為你們公司的業務﹖」，答曰：「算是業務的其中之一。」，
            再訊以：「保險項目建議單是否為汽車買賣的一部分﹖」，答曰：「是
            的」，（見本院卷第六十、八十四、八十五頁），是由被上訴人乙○○
            之供述及證人溫志青之證詞，足證被上訴人順益公司業務員在銷售汽車
            時，為客戶辦理汽車保險事宜，亦是業務員業務之一種，再參諸被上訴
            人乙○○之訴訟代理人林道啟律師於本院審理時亦自認「業務員收款進
            來後是由總公司專人辦理」等情（見本院卷第一二三頁），足認被上訴
            人順益公司辯稱汽車保險之代訂，絕非被上訴人順益公司之業務，充其
            量僅係業務員個人為服務客戶，爭取客戶購車之機會，增加自己業績所
            為之個人行為，要與被上訴人順益公司無關云云，顯不足採。
    （三）、兩造訂約過程所書立之文書包括兩部分，一為上訴人所購買自用小客車
            之車價及該車應有之配備，屬買賣自用小客車之協議，另為被上訴人陳
            水和應為上訴人投保汽車保險之範圍。查上訴人所購買之自用小客車，
            車價原為五十六萬九千元，再增加二萬元之配備款，總價款為五十八萬
            九千元，故協議單（或建議單）上特別將五十八萬九千元之車款框起來
            ，而該框框右側指向一至八項配備，即全皮座椅、門邊皮飾板、真皮方
            向盤、ＣＤ遙控器及防盜面板、門邊白金門檻踏板、鍍鉻內門把、十二
            片原廠核桃木紋飾板、四段二次斷電防盜器，顯然係上訴人於原車價外
            再支付二萬元購買一至八項之配備，另被上訴人乙○○所允諾贈送之一
            至八項如隔熱紙、汽車美容、擾流板、蕾絲椅套、室內廣角鏡、踏板、
            羚皮洗車巾、倒車雷達等零配件，除擾流板、倒車雷達須加價外，其餘
            均由被上訴人乙○○無條件贈送，而就被上訴人乙○○應代為投保汽車
            保險之範圍，該協議單（或建議單）分別載有甲全險六八六七七，乙全
            險四九八一四，零風險二六二四八包括強制、意外、乘客、竊盜一００
            ％等保險，其意應係指上訴人若投保包括強制、意外、乘客、竊盜一０
            ０％等保險之零風險須繳納二萬二千二百四十八元，加保乙式車體損失
            險之乙全險（包括零風險）須繳納四萬九千八百十四元，加保甲式車體
            損失險之甲全險（包括零風險）須繳納六萬八千六百七十七元，其上雖
            未記載上訴人願投保之種類及項目，亦未在甲全險、乙全險、零風險、
            強制險、意外險、乘客險、竊盜一００％險旁有打ˇ或×之記號，但於
            零風險之下有車款五十八萬九千元加上零風險二萬六千二百四十八元加
            上領牌費九千五百元共六十二萬四千七百四十八元，再特別為整數六十
            二萬五千元之記載，並書明「收據為準」，稽諸上訴人一再主張係簽立
            該協議單（或建議單）後，再加保乙式車體損失險，而被上訴人乙○○
            及證人溫志青於本院審理時亦均陳稱上訴人有加保乙式車體損失險及被
            上訴人乙○○所不爭執為其立具之收款證明亦載明包括車價、乙式全險
            ．．．等情，再參酌協議單（或建議單）記載「甲全險六八六七七，乙
            全險四九八一四，零風險二六二四八」，其中零風險部分包括「強制、
            意外、乘客、竊盜１００％」，費用為二六二四八元，而乙全險則是零
            風險加上乙式車體險，乙式車體險依據順益保代ＶＩＲＡＧＥ車系保費
            速算表，費用為二三五六五元，加上零風險二六二四八元為四九八一三
            元，與被上訴人乙○○所記載之「乙全險四九八一四」僅相差一元，另
            甲全險則是零風險加上甲式車體險，甲式車體險依據順益保代ＶＩＲＡ
            ＧＥ車系保費速算表費用為四二四二九元，加上零風險二六二四八元即
            為被上訴人乙○○所記載之「甲全險六八六七七」等事實，足見被上訴
            人乙○○於書寫該協議單（或建議單）時，被上訴人乙○○列出投保甲
            全險、乙全險、零風險之金額供上訴人參考並選擇，且兩造已達成協議
            上訴人係投保包括強制、意外、乘客、竊盜一００％等保險之零風險，
            連同車款及領牌費須繳納六十二萬五千元，嗣上訴人隨即加保乙式車體
            損失險，因此，被上訴人乙○○始於該收款證明書立包括乙式全險，再
            審酌證人溫志青於本院前審準備程序時即證稱：「全險係以車損險、竊
            盜險、零件險、乘客險及強制險等五種之合計」等語（見本院前審卷第
            六十五、六十六頁），因此，「零風險」既已包括強制、意外、乘客、
            竊盜一００％等保險項目，則被上訴人乙○○之各項保險名稱如何，均
            不影響於上訴人有投保乘客險之權益，要可認定。至被上訴人乙○○及
            證人溫志青雖均陳稱上訴人係於交車後始加保乙式車體損失險云云，惟
            依卷附被上訴人順益公司電子計算機統一發票顯示開立發票之日期為八
            十七年九月二十八日，台灣省公路局自行收納款項收據顯示領牌日期為
            同年月二十九日，被上訴人乙○○書立之報告書亦記載該車在八十七年
            九月二十九日交車予客戶，明台公司出具保險費收據之日期為同年月三
            十日，即同年月三十日明台公司立具之自用汽車保險單之亦載明上訴人
            有投保乙式車體損失險（見原審卷第十八、二十四、二十七、三十六、
            七十八頁），均係被上訴人乙○○於八十七年九月二十二日出具收款證
            明之後，足見彼等所述上訴人係於交車始加保乙式車體損失險乙節，要
            與事實不符，自無加以深究之必要。另被上訴人乙○○答辯稱「零風險
            」係一保險商品名稱，並非包括強制、意外、乘客、竊盜１００％等保
            險項目全部統稱為零風險云云，但依右述卷附明台公司自用汽車保險單
            （見原審卷第七十八頁）已載明上訴人有投保竊盜損失險，投保金額為
            五十六萬九千元，自負額為一０％，保費四千四百三十八元，另卷附再
            華僑產物保險股份有限公司八十七年九月二十九日立具之益全汽車防竊
            保全專案憑據（收據）之保費金額則為一萬四千三百元，二者對照以觀
            ，足見被上訴人乙○○向上訴人所陳稱之「零風險」，應係指包括強制
            、意外、乘客、竊盜１００％等保險項目，而將上訴人所投保之竊盜損
            失險之自負額部分，再購買益全汽車防竊保全專案，如證人溫志青所稱
            ，零風險即顧客於失竊時，對失竊車輛即無折舊，而且甲式全險對不明
            原因之出險有負責理賠，乙式全險對不明原因之出險不負責理賠（見本
            院前審卷第六十五、六十六頁），因此，如上訴人於投保「零風險」期
            間車輛失竊，即可獲得足額投保金額之賠償而無須再由上訴人負擔部分
            之損失，如依被上訴人乙○○所稱，「零風險」並非包括強制、意外、
            乘客、竊盜１００％等保險項目，何以其於協議單（或建議單）上立具
            零風險之保費為二萬六千二百四十八元，既非明台公司之保費四千四百
            三十八元，亦非益全汽車防竊保全專案之保費金額一萬四千三百元，顯
            然被上訴人乙○○此部分所陳，已有避重就輕之嫌，不難想見。至明台
            公司於八十八年九月十四以明汽理字第八八０五０三號函覆原審稱該公
            司銷售之汽車保險單中，並無「乙式全險」保單，唯有「乙式車體損失
            險」保單等情（見原審卷第九十五頁），但如前所述，本件上訴人既係
            投保「零風險」，又加保「乙式車體損失險」，不論其保險名稱種類如
            何，但「零風險」既已包括強制、意外、乘客、竊盜一００％等保險項
            目，則被上訴人乙○○立具之各項保險名稱，均不影響於上訴人有投保
            乘客險之權益，自不待言。又證人溫志青於本院準備程序中已證稱：「
            ．．．我們因為與保險公司有合作關係，所以保險公司可以先出卡領牌
            ，事後再收錢，任意險亦是這樣。」（見本院卷第八十七頁），稽諸協
            議單（或建議單）上亦載明「收據為準」，因此，本件各項金額實際支
            出與上訴人所繳納者，容有不符，然既以「收據為準」，雙方自有多退
            少補之協議，乃事理之常，自不能以此即謂上訴人於本件並未投保乘客
            險，實無庸贅論。
    （四）、本件系爭汽車之買賣契約，係由證人即上訴人之子翁獻洲與被上訴人陳
            水和洽談乙節，為兩造所不爭執，業如前論，證人翁獻洲於本院前審準
            備程序中，亦到庭證稱：「．．．保險亦係乙○○與我談的，乙○○有
            向我談及甲式、乙式全險及零風險等各項目．．．我有向乙○○要求要
            保乘客險，但乙○○向我說現在強制險內已包含除駕駛以外之四人乘客
            險在內，且駕駛可投保二千元保費可享二百萬元之保障，我即要求另投
            保該二百萬元之駕駛乘客險．．．」等語（見本院前審卷第七十四頁）
            ，另依上訴人提出附卷明台公司承保另案之自用汽車保險單顯示（見本
            院前審卷第九十三頁），明台公司承保之乘客險，保費二千元之保險金
            額確為二百萬元無訛，因此，本院上訴人此部分主張，尚堪採信。
    （五）、依原審卷附明台公司自用汽車保險單條款顯示（見原審卷第一０五頁至
            第一一一頁），其中之汽車乘客責任險批單第一條第一項規定：「茲經
            雙方同意，在被保險人加繳保險費後，本公司對被保險人因所有、使用
            或管理被保險汽車發生意外事故，致乘客死亡、殘廢或受有體傷時，本
            公司依照本保險單汽車第三人責任險有關條款及下列各項規定負賠償之
            責。」，第二項規定：「前項所稱乘客包括駕駛人及乘坐或上下被保險
            汽車之人。」，依此條款，明台公司對於已投保乘客險之車輛，駕駛人
            因為駕車意外事故而死亡，明台公司應負賠償乘客險保險金之責任，應
            可認定，即明台公司前揭函文亦揭明此旨，因此，被上訴人順益公司抗
            辯稱乘客險不包括駕駛者云云，自不足採。又本件上訴人之子翁士軒於
            八十七年十月二十一日駕駛該車不慎發生交通事故死亡之事實，為兩造
            所不爭執，已如上述，顯然上訴人就保險事故之發生，已盡舉證責任，
            而依明台公司函覆原審之右開函文載明：「汽車險之乘客險．．．故被
            保險車輛與他車互撞或自撞障礙物致車內人員傷亡，若無除外不保因素
            （如酗酒、無照等），均可獲得理賠保障，駕駛人非被保險人，但經被
            保險人許可駕駛被保險汽車肇事，其車內乘客傷亡，亦可獲得理賠。」
            等情，則該除外不保因素之例外事實，自應由被上訴人負舉證責任，但
            本件被上訴人就系爭車輛之駕駛人翁士軒是否有除外不保因素（如酗酒
            、無照等），並未提出任何事證以供參酌，自應認上訴人之主張為真實
            而可獲得理賠。
    （六）、本件被上訴人乙○○為被上訴人順益公司僱用之業務員，其職務為與消
            費者洽談車型及車價、業務員獎金、配件之追加、各種保險種類及說明
            、領牌規費及貸款之期數金額等，關於保險服務部分，被上訴人乙○○
            於收到保費後，係交給被上訴人順益公司竹山營業所主任，集中交給被
            上訴人順益公司南投分公司再轉交台中總公司投保，於十五日內寄保單
            給消費者等事實，業據被上訴人乙○○於本院準備程序供述甚詳，參照
            證人溫志青於本院準備程序亦證稱汽車保險是業務員的業務等事實，足
            認被上訴人乙○○為上訴人辦理保險事宜，係依僱傭契約為被上訴人順
            益公司服勞務，換言之，其為上訴人所為保險服務，為被上訴人順益公
            司之使用人，本件系爭代辦保險之委任契約當事人為被上訴人順益公司
            及上訴人，被上訴人乙○○與上訴人間，並無委任關係存在，則本件系
            爭委任關係之委任人為上訴人，受任人為被上訴人順益公司，被上訴人
            乙○○係依僱傭契約為被上訴人順益公司服勞務，為被上訴人順益公司
            之使用人，要可認定。
    （七）、依民法第一百八十四條第一項規定，一般侵權行為成立之要件有1.須有
            加害行為2.須侵害權利或利益3.須致損害4.行為須不法5.行為人須有責
            任能力6.行為人須有故意或過失。本件上訴人主張被上訴人乙○○有為
            其投保乘客險的義務，但被上訴人乙○○竟未替上訴人投保，致上訴人
            長子翁士軒於八十七年十月二十一日凌晨二時許，發生車禍意外致死時
            ，因而不能獲得理賠之事實，固如上論，然被上訴人乙○○未替上訴人
            投保乘客險，為單純的履行債務，顯無不法行為，且無侵害上訴人所有
            權利之情形，參以被上訴人乙○○被訴詐欺乙案，亦經檢察官為不起訴
            處分確定在案，有本院依職權調閱臺灣南投地方法院檢察署八十七年度
            偵字第五六四二號被上訴人乙○○詐欺一案偵查卷可憑，足認被上訴人
            乙○○所為，尚與侵權行為之構成要件有間，自不待多論。
六、綜上所述，上訴人主張本於侵權行為之法律關係，請求被上訴人順益公司應與被
    上訴人乙○○連帶負損害賠償之責任，固無足取，惟按受任人因處理委任事務有
    過失或逾越權限之行為所生之損害，對於委任人應負賠償責任，債務人之代理人
    或使用人，關於債之履行有故意或過失時，債務人應與自己之故意或過失，負同
    一責任，民法第五百四十四條第一項、第二百二十四條前段分別著有規定，本件
    系爭委任關係之委任人為上訴人，受任人為被上訴人順益公司，被上訴人乙○○
    依僱傭契約為被上訴人順益公司服勞務，為被上訴人順益公司之使用人，業如右
    論，則被上訴人乙○○未依約定為上訴人投保乘客險，致發生本件事故後，上訴
    人無法申請理賠給付，依上說明，被上訴人順益公司就其使用人即被上訴人乙○
    ○之故意或過失，自應與自己之故意或過失，負同一責任，從而上訴人本於委任
    契約之法律關係，請求被上訴人順益公司應給付二百萬元元，及自起訴狀繕本送
    達翌日即自八十八年四月二十八日起，至清償日止，按年息百分之五計算之利息
    ，為有理由，應予准許。至於被上訴人乙○○既係依僱傭契約為被上訴人順益公
    司服勞務，為被上訴人順益公司之使用人，被上訴人乙○○與上訴人間，並無委
    任關係，則上訴人依民法第五百四十四條第一項之規定，請求被上訴人乙○○負
    債務不履行之連帶損害賠償責任，即屬無據；又被上訴人乙○○之行為，亦與侵
    權行為之構成要件有間，業如上論，則上訴人本於侵權行為之法律關係，請求被
    上訴人乙○○應連帶負損害賠償之責任，為無理由，均應予駁回。又上訴人勝訴
    部分，上訴人及被上訴人順益公司分別陳明願供擔保為准、免假執行之宣告，經
    核於法並無不合，爰分別酌定相當擔保金額准許之。至於上訴人敗訴部分，其假
    執行之聲請亦失所附麗，應併予駁回。原審就上開應准許部分，為上訴人敗訴之
    判決，並駁回其假執行之聲請，尚有未洽，上訴意旨求予廢棄改判，為有理由，
    爰由本院予以廢棄改判如主文第二項所示，並依聲請為附條件之准、免假執行之
    宣告。至於上訴人之請求不應准許部分，原判決為上訴人敗訴之判決，並駁回其
    假執行之聲請，經核於法並無不合，上訴意旨求予廢棄改判，為無理由，應駁回
    其上訴。
七、本件事證已臻明確，兩造其餘攻擊、防禦方法及所為之立證，與判決之結果不生
    影響，無庸再逐一予以論究，併此敘明。
八、據上論結，本件上訴為一部有理由，一部無理由，依民事訴訟法第四百五十條、
    第四百四十九條第一項、第七十九條但書、第四百六十三條、第三百九十條第二
    項、第三百九十二條，判決如主文。
中　　　華　　　民　　　國　　九十一　　年　　　八　　　月　　 十六　　 日
~B1民事第一庭審判長法　官　林陳松
~B2　　　　　　　　法　官　王重吉
~B3　　　　　　　　法　官　李寶堂
右為正本係照原本作成。
被上訴人順益公司得上訴。
上訴人關於被上訴人乙○○部分得上訴。
上訴人關於被上訴人順益公司部分及被上訴人乙○○均不得上訴。
如對本判決上訴，須於收受判決送達後二十日內向本院提出上訴書狀，其未表明上訴
理由者，應於提出上訴後二十日內向本院提出上訴理由書（須按他造人數附具繕本）
，並繳納送達用雙掛號郵票拾份（每份參拾肆元）。
上訴時應提出委任律師或具有律師資格之人之委任狀；委任有律師資格者，另應附具
律師及格證書及釋明委任人與受任人有民事訴訟法第四百六十六條之一第一項但書或
第二項（詳附註）所定關係之釋明文書影本。
~B 　 　　　　　　書記官　廖次芬
中　　　華　　　民　　　國　　九十一　　年　　　八　　　月　　 十九　　 日
附註：
民事訴訟法第四百六十六條之一（第一項、第二項）
對於第二審判決上訴，上訴人應委任律師為訴訟代理人。但上訴人或其法定代理人具
有律師資格者，不在此限。
上訴人之配偶、三親等內之血親、二親等內之姻親，或上訴人為法人、中央或地方機
關時，其所屬專任人員具有律師資格並經法院認為適當者，亦得為第三審訴訟代理人
。
　　　　　　　　　　　　　　　　　　　　　　　　　　　　　　　　　　　　Ｙ
